臺北高等行政法院判決　　　　　　　　　　　　　　九十一年度訴字第四九○九號
　　　　　　　　　　　　　　　.
　　原　　　告　甲○○
　　訴訟代理人　桂齊恆律師
　　被　　　告　經濟部智慧財產局
　　代　表　人　蔡練生（局長）住同右
　　訴訟代理人　丙○○
　　參　加　人　乙○○
右當事人間因新型專利異議事件，原告不服經濟部中華民國九十一年十月二日經訴字
第０九一０六一二二三五０號訴願決定，提起行政訴訟，並經本院裁定命參加人獨立
參加被告之訴訟。本院判決如左：
　　主  文
原告之訴駁回。
訴訟費用由原告負擔。
　　事  實
一、事實概要：緣參加人前於民國（下同）八十九年一月二十四日以「眼鏡副鏡之結
    構改良」向被告申請新型專利，經編為第00000000號審查，准予專利（
    下稱系爭案）。公告期間，原告以其有違核准審定時專利法第九十八條第一項第
    一款及第二項規定，檢具異議證據一為文德光學股份有限公司八十八年七月八日
    繪製之圖示（下稱引證一，併實物樣品一審查）、異議證據二為文德光學股份有
    限公司委託創威興業有限公司製造眼鏡前片之往來文件（下稱引證二）、異議證
    據三為八十七年四月二十二日申請、八十七年十一月一日公告之第000000
    00號「具有副框的眼鏡總成」發明專利說明書影本（下稱引證三）、異議證據
    四為七十六年九月十六日申請、七十八年一月一日公告之第00000000號
    「帶有磁性之眼鏡框及無框眼鏡片」新型專利說明書影本（下稱引證四）、異議
    證據五為SUNREEVE公司一九九八年型錄正本（下稱引證五，併實物樣品二審查）
    ，對系爭案提起異議。案經被告審查，於九十一年二月二十日以（九一）智專三
    (一)Ｏ五Ｏ一七字第Ｚ0000000000號專利異議審定書為異議不成立之處
    分。原告不服，提起訴願，經遭駁回，遂提起本件行政訴訟。
二、兩造聲明：
　(一)原告聲明求為判決：
　1.訴願決定及原處分均撤銷。
　2.命被告為異議成立之處分。
　(二)被告及參加人聲明求為判決：駁回原告之訴。
三、兩造之爭點：
　　引證案是否足以證明系爭案不具新穎性及進步性？
甲、原告主張之理由：
一、按前揭專利法第九十七條規定有：「稱新型者，謂對物品之形狀、構造或裝置之
    創作或改良」，又，「凡可供產業上利用之新型，無下列情事之一者，得依本法
    申請取得新型專利：一、申請前已見於刊物或已公開使用者。」「新型係運用申
    請前既有之技術或知識，而為熟習該項技術者所能輕易完成時，雖無前項所列情
    事，仍不得依本法申請取得新型專利。」，復為同法第九十八條第一項第一款及
    第二項所明定。根據前述法條可知，倘系爭案於申請前即已有公開之事實，且僅
    簡單的將習知技術予以轉用，而有不具進步性時，誠不符新型專利要件，依法應
    撤銷其不當暫准的專利權。
二、系爭案之構造與特色：
  (一)查系爭案係於八十九年一月二十四日提出申請，公告於八十九年八月二十一日之
    專利公報上，系爭案的申請專利範圍第１項中清楚記載其構造為，該副鏡與主鏡
    可利用磁鐵吸附卡套結合為一體，且副鏡於鏡框設有螺接柱，而使鏡片為以螺設
    定位之可更換式，其特徵在於：「於副鏡６二鏡框間的連接框前側設有一體
    成型的翼片，該翼片並可遮覆住主鏡５的連接框，又，螺接柱係設於鏡
    框外緣的內側面，使能提高整體外觀的美感者。」又為了可明確界定系爭案的
    權利範圍所在，首先參看系爭案說明書第３及４頁內容所載，其揭露的習用具有
    副鏡的眼鏡包括有以下數種，並針對其缺點予以改良，其中：第一種習用結構如
    系爭案第一、二圖中所示，係以副鏡２利用連接框的磁鐵吸固於主鏡１的連
    接框之磁鐵，而為穩固卡套定位；因二者的連接框、係呈上、下併排狀
    態，造成外觀破壞，另由於鏡片於定位後無法作更換之維修作業且易因碰撞而
    破壞。
  (二)針對前述缺點有第二種習用結構推出（如系爭案第三及四圖所示），係在鏡框
    外側緣設有螺接柱，在將鏡片嵌入鏡框後利用螺接柱之螺設固定，藉螺
    設方式可達更換鏡片功能；此種設計的主鏡３及副鏡４的連接框、為上、
    下併排方式，螺接柱係凸出於鏡框外側邊，仍然有影響其整體外表美觀性的
    缺點。
  (三)系爭案即是針對上述各習用結構的缺點，予以改良而成，且其申請專利範圍的結
    構特徵在於(1)螺柱柱設於鏡框外緣內側，使螺接柱不會顯現於外；(2)副鏡６
    的連接框前側延伸一翼片，可在卡套結合後遮覆住主鏡５的連接框，使整
    體外觀具有一體性，以提高整體美觀性。
三、第查，於系爭案說明書中所強調的「美觀」為其所欲達成的目的與功效，但以「
    美觀」為目的的創作非屬新型專利標的，系爭案並不符合新型專利要件。又系爭
    案中「一體成型的翼片」並不清楚所指何處，是否為限於一體成型的鏡框結構下
    ？
四、被告異議審定書第（六）點末段「．．．該副鏡框之中央並不能遮覆該突緣，故
    證據四實質上亦無系爭案中翼片之設置。」，針對上述的審定理由，原告有以下
    的疑點：被告審查委員認為系爭案的一體成型翼片的功能在遮住副鏡框的連接框
    ，但系爭案說明書和其申請專利範圍的獨立項卻未作如此的限制，被告審查委
    員是否誤解系爭案的創作目的與系爭案所欲請求的結構特徵，是否有認事用法與
    事實不符的情況？
五、按訴願決定理由主要認為：「證據一係標示有文德光學股份有限公司八十八年七
    月八日出圖之眼鏡設計圖一張、證據二文德光學股份有限公司與創威興業有限公
    司往來之傳真書信文件四張，該等部份係私文書，核非公開可由不特定之第三人
    所能取得，故在無其他具體證據可資佐證下，該私文書之公信力，尚屬有疑，自
    難逕予採認。訴願人雖稱實物樣品一係依證據一設計圖所製成，然其並無任何製
    成時間可資參採，．．．，實物樣品自亦應不具證據力；另查證據三第一圖及第
    二圖所示副鏡之橋接元件及延伸臂與系爭案於副鏡間的連接框前側設有一體成型
    ，以遮覆主鏡連接框之翼片尚有不同；證據四第３Ａ圖中所示副鏡中央上緣設有
    一向後之突緣，然其實質上亦無系爭案之翼片設置；實物樣品二框腳上雖標示有
    「TO-073」、「47□21-140」等字可與證據五型錄相互勾稽佐證，惟證據五（併
    實物樣品二審查）所示副鏡並未在其中央之連接框上設置與主框磁性吸附之機構
    、螺接柱設置位置不同，亦無系爭案翼片之設置，且系爭案之翼片具有遮覆主鏡
    連接框，形成一體性之整體外觀，係前開諸證據所無法達成，故異議證據一至五
    或其組合均不足以證明系爭案有違其核准審定時專利法第九十八條第一項第一款
    及第二項規定。」；針對上述不合理的訴願決定理由，原告所要陳明的意見是，
    事實上，系爭案於申請專利範圍中所界定的結構特徵係為一種習知構造的集合而
    已，其理由在於：
  (一)系爭案於申請專利範圍第１項中所界定的螺接柱係設於鏡框外緣的內側面，
    由引證據五所示，引證五之樣品（型號TO-073 47□21-140）的副眼鏡已將螺接
    柱內縮至鏡框的正面，螺接柱位於鏡框的前正面或後正面，此種在位置上簡單的
    轉換改變，皆屬熟習該項技術者所能輕易完成，故並無任何功效上的增進，引證
    五樣品上的主眼鏡是將螺接柱隱藏於鏡框之後正面，與系爭案於申請專利範圍第
    １項中所界定的螺接柱係設於鏡框外緣內側面的構造，在技術手段上完全相同，
    可證明不論是主眼鏡或副眼鏡，其螺接柱內縮於前正面或後正面，皆僅為熟習該
    項技術者所能輕易完成，且未能增進功效而不具進步性。況且，系爭案充其量僅
    係將引證五的習用設置於主眼鏡上的螺接柱，簡易的改變設計並將螺接柱移至眼
    鏡副鏡上設置而已，故系爭案為運用申請前既有之技術或知識，為熟習該項技術
    者所能輕易完成且未能增進功效，系爭案明顯有違前揭專利法第九十八條第二項
    的規定。
  (二)請參閱原告所附證物一所示，為系爭案與引證三、四的比較圖，於引證三中即於
    副框上具有延伸臂和橋接元件，且於延伸臂處設有磁鐵，使副框可
    以穩固的吸附於主框１０上；配合引證四第３Ａ圖中於副鏡框上形成的向後突緣
    ２０２和構造，以便搭掛於主鏡１的鏡框１０上，於引證三、四中揭示的構造，即
　　為分別相同系爭案於申請專利範圍第１項中所界定的於副鏡６二鏡框間的連接
　　框前側設有一體成型的翼片，故於引證三、四中，即已具體揭露系爭案於申
　　請專利範圍第１項中所界定的連接框和翼片等相關結構，且系爭案於副鏡６
　　二鏡框間的連接框前側設有一體成型的翼片，其目的為可藉翼片遮覆住
　　主鏡５的連接框，於引證三中揭示的橋接元件亦可遮覆住主框１０的橋接元件
　　，於引證四中揭示的向後突緣２０２亦可遮覆住主鏡的連接框，故於引證三、
　　四中即已揭示有相同於系爭案中可藉翼片遮覆住主鏡的連接框，以達到由外觀
　　視之，其整體外觀具有一體性美感的目的，故系爭案於申請專利範圍中界定的連
　　接框與翼片等構造所欲達到的功效與引證所達到的功效相當，而不具有「進
　　步性」的專利要件；因此，系爭案於申請專利範圍第１項中界定的連接框、翼
　　片相較於引證三、四為不具「進步性」，螺接柱相較於引證五為不具「進步
　　性」，故系爭案於申請專利範圍中之連接框、翼片和螺接柱的結構特徵，
　　僅係為將引證三至五的集合而已，系爭案並未具有「進步性」。
六、於副鏡框設螺絲和將螺絲移到鏡框外緣內側面是簡單的置換，任何熟悉眼鏡技術
    的人士皆可輕易完成，例如：美國專利號第0000000號的圖式中圖，已
    將螺絲設置於副鏡框的外緣內側。
七、原告認為引證三於副框上具有延伸臂和橋接元件，引證四於副框上形成
　　的向後突緣２０２相同於系爭案於副鏡６二鏡框間前側設有一體成型的翼片
　　，同樣具有一體性之整體外觀進步性。且引證三、四中的第一圖及第３Ａ圖，其
　　繪圖角度係由上向下看之故，故看得到延伸臂突緣２０２，當由正前方向後看
    ，就看不到延伸臂與突緣２０２，故被告對引證三、四的第一圖及第３Ａ圖有
    所誤解。
八、請參閱被告於八十三年十月出版的「專利審查基準」，於其中第2-2-20頁中有關
    於新型類型之進步性判斷的第(三)點所揭示者：「．．．，至於集合新型，因未能
    產生某一新功效或增進某種功效，為熟習該項技術者所能輕易完成且未能增進功
    效者。」，如前段所述，系爭案於申請專利範圍中界定的連接框、翼片及螺
    接柱等構造特徵僅為審查基準中的「集合新型」，因其未能產生某一新功效或
    增進某種功效，且為熟習該項技術者所能輕易完成且未能增進功效，則為不具「
    進步性」，故系爭案有違前揭專利法第九十八條第二項有關於「進步性」規定，
    理應撤銷系爭案暫准的專利權，才屬合理。
九、綜上論陳，系爭案於申請專利範圍第１項中所界定的結構特徵與引證三至五中所
    揭露的結構相較，不但結構特徵雷同，可證明系爭案於申請專利前即已有公開使
    用的事實，且系爭案亦為運用申請前既有之技術或知識，為熟習該項技術者所能
    輕易完成且未能增進功效者。
乙、被告主張之理由：
一、原告主張理由之五之(一)部分並非事實，查系爭案中之焊接柱係位於鏡框外緣的內
    側面，而引證五之螺接柱係設在副框兩側外緣之外側面，而凸出於外緣之外；相
    對之下，系爭案中該焊接柱設置部位之設計與引證五不相同，且在視線上可藉由
    鏡框之遮蓋，而由前面也不會看到焊接柱，使其外觀具有一體性，亦不會凹凸不
    平，故亦具有新型專利之進步性。
二、原告主張理由之五之(二)部分並非事實，查引證三及四中實質上並無可對應於系爭
    案中之翼片之設計，由引證三及四之圖示中可看出，若由眼鏡之前面來看，皆可
    看到引證三之副框中央向後之延伸臂以及引證四之副框中央向後之突緣２０２
    ；相對之下，系爭案之眼鏡由其前面來看，只看到與副框中央連接框一體成型之
    翼片，看不到中央向後延伸之連接框，故系爭案具有相對新穎之構形及較為一
    體性之整體外觀之進步性。
三、原告主張之理由八之部分不合理，引證五實際上不具有與系爭案中螺接柱相同之
    設置部位，且其外觀凹凸不平，而引證三及四實際上亦不具系爭案中之翼片及其
    對應之較一體性之整體外觀，故組合引證五、四、三仍不足據以否定系爭案之進
    步性。
丙、參加人主張之理由：
　　援引被告主張之理由。
    理  由
一、按稱新型者，謂對物品之形狀、構造或裝置之創作或改良。為系爭專利核准審定
    時專利法第九十七條所明定。故新型重在型之創新，雖其所用之原理相同，作用
    目的相同，惟其構造設計上有所不同，仍不失其為新型；比較兩新型專利是否同
    一，應就其目的、形狀、構造、功效等整體觀察，若一不同，即非同一；新型專
    利應用之手段，在原理上縱非全新，乃習知技術，但如在空間型態上係屬創新，
    並較原物品在形狀、構造或裝置上能增進某部之特殊功效時，即應認為合於新型
    專利要件。（改制前行政法院七十一年度判字第六○八號、七十八年度判字第五
    一六號及六十八年度判字第四九九號判決要旨參照）。復按「新型係運用申請前
    既有之技術或知識，而為熟習該項技術者所能輕易完成且未能增進功效時，雖無
    前項所列情事，仍不得依本法申請取得發明專利」，同法第九十八條第二項定有
    明文，故對於申請新型專利者而言，必須其係運用申請前既有之技術或知識，而
    為熟習該項技術者所能輕易完成且未能增進功效者，始能否定其進步性，否則，
    如非運用申請前既有之技術或知識，而為熟習該項技術者所能輕易完成，或雖係
    運用申請前既有之技術或知識，而為熟悉該項技術者所能輕易完成，但如具有功
    效之增進時，仍可准予「新型」專利。又公告中之新型，任何人認有違反前揭專
    利法第九十七條至第九十九條規定者，依同法第一百零二條第一項規定，得自公
    告之日起三個月內，備具異議書，附具證明文件，向專利專責機關提起異議。從
    而，系爭案有無違反專利法情事而應不予專利，依法應由異議人附具證據證明之
    ，倘其證據不足以證明系爭案有違前揭專利法之規定，自應為異議不成立之處分
    。復按異議人補提理由及證據（指獨立之新理由及新證據而言），應自提起異議
    之日起一個月內為之，專利法第一百零二條第二項定有明文，期間雖已經過，主
    管機關如尚未就異議案予以審定，對於異議人所補提理由及證據，固仍應受理（
    改制前行政法院七十二年判字第一四一九判例意旨參照），但於主管機關就異議
    案予以審定後，異議人於行政爭訟程序中所補提證物，須係與其在異議階段所引
    證據本於同一基礎事實，而非另一獨立之新證據，其提出始不受專利法第一百零
    二條第二項補提證據時期之限制（改制前行政法院七十八年判字第四三七號判例
    意旨參照）。易言之，專利異議程序係採爭點主義，一個獨立之引證案（包括數
    個關連資料組成之一個引證案）構成一個爭點，基於被異議人之程序利益，異議
    人不能略過異議階段，而於行政爭訟程序中逕行提出獨立之新理由及新證據。
二、本件系爭第00000000號「眼鏡副鏡之結構改良」新型專利異議事件，原
    告所提之異議證據一為文德光學股份有限公司八十八年七月八日繪製之圖示（即
    引證一），併實物樣品一審查；異議證據二為文德光學股份有限公司委託創威興
    業有限公司製造眼鏡前片之往來文件（即引證二）；異議證據三為八十七年四月
    二十二日申請、八十七年十一月一日公告之第00000000號「具有副框的
    眼鏡總成」發明專利說明書影本（即引證三）；異議證據四為七十六年九月十六
    日申請、七十八年一月一日公告之第00000000號「帶有磁性之眼鏡框及
    無框眼鏡片」新型專利說明書影本（即引證四）；異議證據五為SUNREEVE公司一
    九九八年型錄正本（即引證五），併實物樣品二審查。本件被告以引證一及引證
    二係私文書，非公開而可由第三人所能得知，且無其他證據可佐證，由該設計圖
    所製成之實物樣品在系爭案申請前即已公開銷售，故引證一、二及實物樣品一不
    具證據力；另引證三之第一及二圖所示副框橋接元件之上緣，與延伸臂之延伸平
    面係對齊，實質上並無系爭案翼片之設置及螺接柱；另引證四副框中央不能遮覆
    突緣，實質上亦無系爭案翼片之設置；又引證五所示之副鏡，其中央連接框並未
    設置有與主框磁性吸附之機構，亦無系爭案翼片之設置，且實物樣品二之副框所
    設之螺接柱實際上係分別設在副框兩側外緣之外側，凸出於兩側外緣之外，並不
    具系爭案副框對應之特徵，又系爭案翼片具遮覆連接框而具一體性之整體外觀之
    進步性等理由，乃為異議不成立之處分。原告不服，循序提起訴願及行政訴訟，
    主張系爭案申請專利範圍之前側包含對齊（即為╓型）與不對齊（即為╦型）兩
    種可能構造，而引證一第四圖之連接框與磁性吸附機構連接處上緣尚有一小段距
    離，其應屬╦型，另引證三之延伸臂與橋接元件，或引證四第３Ａ圖之向後突緣
    與橋接元件之構造，應屬╓型。故引證一、三及四應已揭露系爭案「連接框前側
    設有一體成型的翼片」之限制條件，且亦揭露系爭案申請專利範圍之連接框與翼
    片。惟被告卻誤認系爭案僅有不對齊一種構造，顯有誤認事實之情，此可由系爭
    案第七圖之連接框兩側與翼片對齊可證；況主鏡之連結框係位於副鏡連接框下方
    ，且眼鏡之視覺重點在正前方，故只要具有連接框下方之翼片，即具有遮覆主鏡
    之連接框功能，而引證一、三及四與系爭案皆具此相同之構造及功能，故系爭案
    在「翼片可遮覆連接框而有較一體性之整體外觀」方面，並不具進步性；又系爭
    案不僅螺接柱不具進步性，就連翼片亦不具進步性，故系爭案之翼片與螺接柱之
    兩項特徵相較於前開諸證據之組合應不具進步性云云。
三、本院查：
  (一)系爭案依其申請專利範圍所載，係一種眼鏡副鏡之結構改良，該副鏡與主鏡可利
    用磁鐵吸附卡套結合為一體，且副鏡於鏡框設有螺接柱，而使鏡片為以螺設定位
    之可更換式，其特徵在於，於副鏡二鏡框間的連接框前側設有一體成型的翼片，
    該翼片並可遮覆住主鏡的連接框，又螺接柱係設於鏡框外緣的內側面，使能提高
    整體外觀的美感者（見原處分卷第四十六頁）。按系爭案之設計特徵之所以要遮
    覆主鏡之連接框，主要原因在於習知之副框與主鏡相互吸附卡套結合成一體之磁
    鐵，係設於兩者之連接框上，致使該等上下併排之連接框的視覺效果不佳（見系
    爭案之創作說明，原處分卷第五十一頁）。而系爭案即可由翼片之設置以遮覆主
    鏡之連接框，藉以改良前開視覺不佳之缺點。故系爭案是否具有可專利性所應論
    究者，應非僅限於相關構件間是否對齊，而應著重在副框是否設有可磁性吸附主
    鏡之連接框或結合構件，以及副框是否進一步設有可遮覆住該連接框或結合構件
    之翼片等方面加以綜合考量。而系爭案特徵即在於：於副鏡二鏡框間的連接框前
    側設有一體成型的翼片，該翼片並可遮覆住主鏡的連接框，具增進外觀一體性之
    效果；又螺接柱係設於鏡框外緣的內側面，不會顯現於外，能提高整體外觀的美
    感。
  (二)引證一係標示有文德光學股份有限公司八十八年七月八日出圖之眼鏡設計圖一張
    、引證二係文德光學股份有限公司與創威興業有限公司往來之傳真書信文件四張
    ，該等部份係私文書，核非公開可由不特定之第三人所能取得，故在無其他具體
    證據可資佐證下，該私文書之證據力，自屬有疑，尚難逕予採認。又原告雖稱實
    物樣品一係依引證一設計圖所製成，然其並無任何製成及公開時間可資參採，而
    因引證一及二既難逕予採認，其不具證據力，已如前述，則實物樣品一自亦應不
    具證據力。
  (三)引證三第一圖及第二圖所示副鏡之橋接元件之上緣與延伸臂之延伸平面係對
    齊著，故其實質上並無如系爭案於副鏡中央連接框有翼片之設置，同時引證三中
    亦無系爭案之螺接柱。若由眼鏡之前面來看，可看到引證三之副鏡橋接元件（二
    鏡框間的連接框）向後之延伸臂；且引證三副鏡之橋接元件（二鏡框間的連
    接框）與主鏡之橋接元件靠合後並無遮覆，仍有連接框併排所致視覺效果不佳
    之缺點（見原處分卷第二十六頁），此與系爭案於副鏡中央連接框前側設有一體
    成型，以遮覆主鏡連接框之翼片，亦有不同。相對之下，系爭案之眼鏡由其前面
    來看，只看到與副鏡中央連接框一體成型之翼片，看不到中央向後延伸之連接框
    ，故系爭案具有相對新穎之構形及整體外觀較為一體感之進步性。引證三自不
    足以證明系爭案不具新穎性及進步性。
  (四)引證四之３Ａ圖中顯示其固於副鏡中央連接框之上緣設一向後之突緣202，但該
    連接框上並無遮覆該突緣之設置，亦無系爭案之螺接柱（見原處分卷第十二頁）
    ，若由眼鏡之前面來看，仍可看到引證四之副鏡中央連接框上緣向後延伸之突緣
    。故引證四實質上亦無如系爭案於副鏡間連接框設有翼片，具有遮覆主鏡連接框
    ，形成一體性之整體外觀之效果。故引證四亦不足以證明系爭案不具新穎性及進
    步性。
  (五)實物樣品二框腳上雖標示有「TO-073」、「47□21-140」等字可與引證五型錄相
    互勾稽佐證（原處分卷第八頁），惟引證五（併實物樣品二審查）所示副鏡並未
    在其中央之連接框上設置與主框磁性吸附之機構，其螺接柱實際上係分別設在副
    框兩側外緣之外側，凸出於兩側外緣之外，外觀凹凸不平，與系爭案之螺接柱係
    設於鏡框外緣的內側面，不會顯現於外之特徵不同，且其係主鏡與副鏡之連接框
    併排，亦無系爭案翼片之設置，自無從遮覆主鏡連接框，以形成一體性之整體外
    觀效果。
  (六)原告於本院審理行言詞辯論時，始提出由彭剛毅所製作之「專利鑑定報告」，作
    為引證資料。經查該鑑定報告之結論雖謂系爭案不具新穎性及進步性，但其引用
    之證據資料除七十八年一月一日公告之第00000000號「帶有磁性之眼鏡
    框及無框眼鏡片」新型專利說明書影本（即上開引證四）外，尚有彭剛毅於西元
    二○○二年之著作「眼鏡設計─從眼鏡之發展探討設計之道」、西元一九九七年
    六月出版MODE OPTICAL雜誌、美國第0000000號專利公告影本等三份資料
    。後三者並非原告在異議階段所引證據，亦非與上開引證案本於同一基礎事實之
    關連性證據，乃獨立之新證據，揆諸前開說明，其提出自應受專利法第一百零二
    條第二項補提證據時期之限制，本院無法審酌依此三份新證據所製作之「專利鑑
    定報告」。至於該鑑定報告引用七十八年一月一日公告之第00000000號
    「帶有磁性之眼鏡框及無框眼鏡片」新型專利說明書（即上開引證四）之３Ａ圖
    ，稱「其黃色色筆標部位（按即副鏡中央連接框）等於待鑑定案（即系爭案）的
    翼片」（見該鑑定報告第六頁）云云，核與事實不符，蓋系爭案係於副鏡二鏡
    框間的連接框前側設有一體成型的翼片，用以遮覆住主鏡的連接框，其目的在「
    使整體外觀具有一體性，來提高美觀增進產品的價值性」（見系爭案創作說明，
    原處分卷第五十頁），此與引證四之副鏡中央連接框之上緣設一向後之突緣，其
    目的在「供搭掛於主鏡，並兼有副鏡定位之功能」（見引證四專利說明，原處分
    卷第十六、十七頁）明顯不同，且系爭案相對於引證四，具有新穎之構形及整體
    外觀較為一體感之進步性，已如前述，則該鑑定報告結論所稱系爭案之翼片在眼
    鏡使用上並不具新穎性及進步性云云，即不足採信。
四、綜上所述，引證一至五個別或引證三、四、五之組合均不足以證明系爭案有違前
    揭專利法第九十八條第一項第一款及第二項規定（引證一、二及實物樣品一，因
    無公開日期，不具證據力，自無從以其技術內容與其他引證案相組合以論證系爭
    案之進步性），被告因而為異議不成立之處分，認事用法並無不合，訴願決定予
    以維持，亦無違誤，原告起訴意旨，仍執前詞及個人主觀之見解，請求撤銷訴願
    決定及原處分，並命被告應為異議成立之處分，為無理由，應予駁回。至原告舉
    另案第00000000號專利案稱被告前後有審查標準不一乙節，核其所舉第
    00000000號專利案係屬另案問題，尚不得比附援引，執為有利之論據。
據上論結，本件原告之訴為無理由，爰依行政訴訟法第九十八條第三項前段，判決如
主文。
中　　華　　民　　國　　九十三　　　年　　　五　　　月　　　 十三 　　　日
                                  臺北高等行政法院  第二庭
                                            審判長  法  官　姜素娥
      　　　　　　　　　　　　　　　　　　　　      法　官　陳國成
      　　　　　　　　　　　　　　　　　　　　      法　官　林文舟
右為正本係照原本作成。
如不服本判決，應於送達後二十日內，向本院提出上訴狀並表明上訴理由，如於本判
決宣示後送達前提起上訴者，應於判決送達後二十日內補提上訴理由書（須按他造人
數附繕本）。
中　　華　　民　　國　　九十三　　　年　　　五　　　月　　　 十三 　　　日
                                                    書記官  余淑芬
